【裁判字號】    97,易,503
【裁判日期】    971126
【裁判案由】    恐嚇
【裁判全文】
臺灣桃園地方法院刑事判決               97年度易字第503號
公  訴  人  臺灣桃園地方法院檢察署檢察官
被      告  乙○○
            甲○○
共      同
選任辯護人  黃銀河律師
上列被告等因恐嚇案件，經檢察官提起公訴（96年度偵字第1186
3號），本院判決如下：
    主  文
乙○○以加害自由、財產之事，恐嚇他人致生危害於安全，處有
期徒刑月，如易科罰金，以新臺幣壹仟元折算壹日，減為有期
徒刑壹月又拾伍日，如易科罰金，以新臺幣壹仟元折算壹日；又
以加害身體、自由、財產之事，恐嚇他人致生危害於安全，處有
期徒刑月，如易科罰金，以新臺幣壹仟元折算壹日，減為有期
徒刑壹月又拾伍日，如易科罰金，以新臺幣壹仟元折算壹日；又
以加害財產之事，恐嚇他人致生危害於安全，處有期徒刑月，
如易科罰金，以新臺幣壹仟元折算壹日，減為有期徒刑壹月又拾
伍日，如易科罰金，以新臺幣壹仟元折算壹日；又共同以加害身
體、自由、財產之事，恐嚇他人致生危害於安全，處有期徒刑肆
月，如易科罰金，以新臺幣壹仟元折算壹日，減為有期徒刑貳月
，如易科罰金，以新臺幣壹仟元折算壹日。應執行有期徒刑陸月
，如易科罰金，以新臺幣壹仟元折算壹日。
甲○○共同以加害身體、自由、財產之事，恐嚇他人致生危害於
安全，處有期徒刑肆月，如易科罰金，以新臺幣壹仟元折算壹日
，減為有期徒刑貳月，如易科罰金，以新臺幣壹仟元折算壹日。
    事  實
一、乙○○於民國96年間某日自己○○受讓戊○○所開立面額新
    臺幣（下同）100萬元之支票1紙，為向戊○○追討上開款項
    ，竟分別為下列犯行：
  (一)乙○○於96年3月24日下午1時許，乘坐不知情之黃振宏（業
    經臺灣桃園地方法院檢察署檢察官為不起訴處分確定）所駕
    駛其弟黃振忠所有之車牌號碼9291-KS號自用小客車，一同
    至址設桃園縣中壢市○○路○段732號戊○○所經營之中壢車
    業行，黃振宏則在外等候。乙○○持上開支票要求付款因戊○○不在該處而不遂，詎其基於恐嚇危害安全之犯意，對在
    場之戊○○之妻呂芷云及其子女丙○○、丁○○恫稱：「我
    們乾脆公司都搬來你們家住好了。」等語，以此加害營業自
    由、財產之事恐嚇呂芷云、丙○○及丁○○，使呂芷云、丙○○及丁○○心生畏懼，致生危害於安全。
  (二)乙○○復於同年月26日中午12時許，乘坐不知情之林煥偉（
    業經臺灣桃園地方法院檢察署檢察官為不起訴處分確定）所
    駕駛其向友人借用車牌號碼不詳之自用小客車，一同至上開
    戊○○所經營之中壢車業行，林煥偉則在外等候。乙○○另
    基於恐嚇之犯意，對在場之呂芷云、丙○○、丁○○恫稱：
    「後面發生什麼事情，和我沒關係。」、「後面發生什麼事
    情，我不管啦。」（台語）、「不然我等等發瘋，我把店都
    砸掉。」等語，以此加害身體、自由、財產之事恐嚇呂芷云
    、丙○○及丁○○，使呂芷云、丙○○及丁○○心生畏懼，
    致生危害於安全。
  (三)乙○○又於同年月28日下午1時許，與不知情之朱嘉偉（業
    經臺灣桃園地方法院檢察署檢察官為不起訴處分確定）、真
    實姓名年籍不詳，綽號「阿義」之成年男子，一同乘坐朱嘉
    偉所駕駛車牌號碼9022-MN號之自用小客車，至上開戊○○
    所經營之中壢車業行，朱嘉偉、綽號「阿義」之成年男子則
    在外等候。乙○○復基於恐嚇之犯意，對在場之呂芷云、丙○○恫稱：「要砸店。」等語，以此加害財產之事恐嚇呂芷
    云及丙○○，使呂芷云及丙○○心生畏懼，致生危害於安全
    。
  (四)乙○○另於同年4月12日下午3時許，夥同其兄甲○○與不知
    情之林煥偉一同乘坐甲○○所駕駛車牌號碼1560-KR 號之自
    用小客車，至上開戊○○所經營之中壢車業行，林煥偉則在
    外等候。乙○○與甲○○共同基於恐嚇危害安全之犯意聯絡
    ，乙○○對在場之戊○○、呂芷云、丙○○先恫稱：「我沒
    飯吃，我就整天來你這裡吃飯就好。」、「幹，每天陪你們
    上班。」（公然侮辱部分，未據告訴）、「明天開始我陪你
    上班，我今天來這，我是用講的下次我沒來，我就不知道。
    砸店也剛好而已，不然要怎樣。」、「不還錢就修理。」，
    ，嗣並與甲○○接續恫稱：「搬店內機器抵債。」等語，以
    此加害身體、自由、財產之事恐嚇戊○○、呂芷云及丙○○
    ，使戊○○、呂芷云及丙○○心生畏懼，致生危害於安全。
二、案經戊○○、丙○○訴由桃園縣政府警察局中壢分局報告臺
    灣桃園地方法院檢察署檢察官偵查起訴。
    理  由
壹、證據能力部分
一、告訴人即證人丙○○、戊○○於檢察官訊問時所為之證述及
    證人丙○○、丁○○、戊○○於警詢時所為之陳述：均有證
    據能力。
  (一)按被告以外之人於審判外之言詞或書面陳述，除法律有規定
    者外，不得作為證據；被告以外之人於偵查中向檢察官所為
    之陳述，除顯有不可信之情況者外，得為證據；被告以外之
    人於檢察事務官、司法警察官或司法警察調查中所為之陳述
    ，與審判中不符時，其先前之陳述具有較可信之特別情況，
    且為證明犯罪事實存否所必要者，得為證據，刑事訴訟法第
    159條第1項、第159條之1第2項、第159條之2分別定有明文
    。又刑事訴訟法第159條之2所謂「經證明具有可信之特別情
    況」，應依陳述人於陳述時之「外部情況」是否具有可信性
    決定之，所謂「外部情況」係指就詢問有無出於不正方法、
    陳述是否出於非任意性、有無違反法定障礙事由期間不得詢
    問及禁止夜間詢問之規定、詢問時是否踐行應先告知義務、
    警詢筆錄所載與錄音或錄影內容是否相符等情，且必須依據
    陳述人之觀察、記憶、表達是否正確、陳述人有無虛偽陳述
    之動機，及對照同一待證事項之其他經過詰問證人之證述是
    否相同，有無矛盾之處而加以綜合決定（最高法院94年度台
    上字第1653號判決意旨參照）。
  (二)查證人即在場之人丙○○、戊○○於檢察官訊問時經具結後
    所為之證述，其性質雖均屬傳聞證據，惟本院審酌證人丙○○係親身經歷本案發生經過之全貌；證人戊○○係被告乙○○、甲○○2人第4次前往上址時，親身見聞案發情形之在場
    之人，渠等證詞對認定犯罪事實之存否均有其必要性，且證
    人丙○○、戊○○於檢察官偵查中，經檢察官諭知證人有具
    結之義務及偽證之處罰並命朗讀結文具結擔保其證言之真實
    性後，以證人身分，於檢察官面前完整、連續陳述其親身經
    歷，且查無違法取證之瑕疵存在，應無顯不可信之情形，依
    刑事訴訟法第159條之1第2項之規定，自均得為證據。
  (三)至證人丙○○、丁○○、戊○○於警詢中所為證述雖均亦屬
    傳聞證據，惟該警詢過程亦查無違法取證之瑕疵存在，且本
    院審理中業已傳喚丙○○、丁○○、戊○○到庭以證人身分
    作證，並准許被告乙○○、甲○○2 人對於證人丙○○、丁○○、戊○○當庭及先前陳述進行詰問，此有本院審判筆錄
    在卷可考。即已賦予被告2 人對於證人丙○○、丁○○、戊○○對質詰問機會，因之，參諸刑事訴訟法159 條規定之立
    法意旨原即在保障被告之對質詰問權以觀，證人丙○○、丁○○、戊○○於審判外之警詢中所為之證述既已經被告於本
    院審理中經交互詰問予以核實，則證人丙○○、丁○○、戊○○於審判外陳述，其屬傳聞證據之瑕疵，應已治癒，業可
    認非仍屬傳聞，而已無依該條規定排除之必要，應有證據能
    力。
二、按「刑事訴訟法上『證據排除原則』，係指將具有證據價值
    ，或真實之證據因取得程序之違法，而予以排除之法則。而
    私人之錄音、錄影之行為所取得之證據，應受刑法第315 條
    之1 與通訊保障及監察法之規範，私人違反此規範所取得之
    證據，固應予排除。惟依通訊保障及監察法第29條第3 款之
    規定『監察者為通訊之一方或已得通訊之一方事先同意，而
    非出於不法目的者，不罰』，通訊之一方非出於不法目的之
    錄音，所取得之證據，即無證據排除原則之適用。」，最高
    法院92年台上字第2677號判決意旨可資參照。本案證人丁○○、丙○○所提出其與被告乙○○、甲○○交談時之錄音，
    因證人丁○○、丙○○為通訊一方，而錄音是要為訴追被告
    恐嚇之佐證，並非出於不法目的，依上開說明，即屬通訊保
    障及監察法所認之合法監察行為，即非刑法之「無故」為之
    ，自非違法取得之證據，是該私人錄音於本件訴訟有證據能
    力。
三、另本案認定事實所引用之本件卷證所有證據（文書證據如本
    院96年度促字第15653號支付命令【見偵卷第69 頁】等證據
    ）等證據，檢察官、被告2 人及其選任辯護人並未主張排除
    前開書證之證據能力，且迄於本院言詞辯論終結前均未表示
    異議，本院審酌前開書證並無證據證明係公務員違背法定程
    序所取得，亦無刑事訴訟法第159條之4之顯有不可信之情況
    與不得作為證據之情形，本案認定事實所引用之卷證所有證
    據（文書證據等證據），亦均認為有證據能力。
貳、認定犯罪事實之依據及理由
一、訊據被告乙○○、甲○○固不否認，於上揭時日有至上開告
    訴人戊○○所經營之中壢車業行之事實，惟均矢口否認有何
    恐嚇危害戊○○及其家人安全之犯行，乙○○辯稱：我是不
    經意脫口而出，沒有恐嚇之意思云云；甲○○則辯稱：我沒
    有恐嚇，沒有講什麼話云云。經查：
  (一)按告訴人之陳述有部分前後不符時，究以何者為可採，法院
    仍得本其自由心證予以斟酌，非謂一有不符或矛盾，即應認
    其全部均為不可採信；尤其關於細節方面，告訴人之指述，
    難免因時間經過，致一部分記憶失真；或因多次相同之訊問
    ，一時未能完全明瞭訊問者真意，致未能為完整之陳述；或
    因訊問方式之不同，致回答用語不同但真意相同；則祇要其
    基本事實之陳述，與真實性無礙時，即非不得予以採信（最
    高法院93年度台上字第4632號、92年度台上字第111 號判決
    意旨參照）。查上開犯罪事實，迭經證人即告訴人戊○○、
    丙○○於警詢、偵查、本院審理時（見偵卷第32至34、49至
    52、58、81至83頁、本院易字卷第40至79頁）及證人丁○○
    於警詢、本院審理時（見偵卷第42至45頁、本院易字卷第80
    至89頁）證述綦詳，雖告訴人戊○○、丙○○指述遭被告2
    人言語恐嚇之細節上或有些許相異之處，如到場人數、被告
    2 人到場次數、戊○○在場之時間、次數、恐嚇之內容等，
    惟人之記憶以事情發生之當初為最清晰，而隨著歲月之更迭
    衰退而模糊，本案告訴人等於警詢、檢察官偵訊至本院審理
    時之陳述，時間差距已將近1 年有餘，然細譯告訴人等就所
    述遭被告2 人恐嚇之情節並無何矛盾存在，且核與證人丁○○證述之情節相符，經本院於97年10月28日當庭勘驗告訴人
    所提出之錄音光碟，被告乙○○當時確實有向戊○○及其家
    人恫稱：「我們乾脆公司都搬來你們家住好了。」、「後面
    發生什麼事情，和我沒關係。」、「後面發生什麼事情，我
    不管啦。」（台語）、「不然我等等發瘋，我把店都砸掉。
    」、「我沒飯吃，我就整天來你這裡吃飯就好。」、「幹，
    每天陪你們上班。」、「明天開始我陪你上班，我今天來這
    ，我是用講的下次我沒來，我就不知道。砸店也剛好而已，
    不然要怎樣。」等語，恐嚇戊○○及其家人，致生危害於渠
    等之安全，此有勘驗筆錄在卷可稽（見本院易字卷第109 至
    133頁），且均為被告2人所不爭執，堪認證人戊○○、丙○○、丁○○之證述內容，並非子虛，尚值採信。至被告乙○○是否有向戊○○恫稱：不還錢就修理等語，由於經本院當
    庭勘驗後，顯示錄音環境吵雜，以致無法清楚呈現對話全貌
    ，然觀之證人丙○○於警詢稱：乙○○說要是不還錢就要修
    理我父親等語（見偵卷第32頁），於本院審理時具結證稱：
    「（審判長問：之前在警局做筆錄的時候，是根據你的經驗
    、記憶所說的，還是有加油添醋？）當時事情剛發生。（審
    判長問：有沒有加油添醋？）沒有。（審判長問：是根據你
    的記憶、經驗所說的？）對。」等語（見本院易字卷第75至
    77頁），甚且，依照上開證人所述被告乙○○恫嚇之言語如
    ：不還錢就將公司都搬來戊○○家中、要砸店等，均顯現於
    勘驗筆錄之中，衡情，證人丙○○所言，可信性極高，無誇
    飾渲染、空言誣指被告乙○○之必要，是被告乙○○確有向
    戊○○恫稱：不還錢就修理等語，信而有徵。
  (二)被告甲○○雖以前詞置辨。惟查，證人丙○○於警詢時稱：
    甲○○就是在我店裡說要搬我店裡東西抵債之人（見偵卷第
    34頁）；核予其於本院審理時具結證稱：「（檢察官問：甲○○在現場有說什麼話嗎？）也是大概這樣說，說要如何處
    理，然後三字經這樣。（檢察官問：甲○○，除了罵三字經
    外，有沒有說如果不處理的話，要怎麼樣？）搬東西。」等
    語相符（見本院易字卷第67至68頁）。況查，上開勘驗筆錄
    顯示：「（甲男【指被告乙○○】）：你現在跟我賴這幹什
    麼？（乙男【指戊○○】）：我沒跟你賴。（甲男）：你就
    欠我錢，還我就好了嘛，跟我說這個五四三幹什麼？（乙男
    ）：我跟別人簽約了。（甲男）：跟別人簽約了，那我麼呢
    ？這台機器誰的？（乙男）：我的。（甲男）：拆下來，不
    然你賣呀，你賣賣看啊，我馬上告。（乙男）：我哪有。（
    甲男）：你現在賣賣看呀。（丙男【指被告甲○○】）：你
    叫他拿那個、那個。（甲男）：這台機器先拆下來，你就可
    以先跑去藏。」等語（見本院易字卷第129、130頁），綜合
    以觀，被告甲○○及乙○○確實有搬店內機器抵債之意及其
    言語，因之，被告甲○○辯稱：我去那裡都沒有講話云云，
    顯無可取。綜此，被告乙○○、甲○○於事前即互有上述恐
    嚇之犯意聯絡，堪可認定。
  (三)按刑法第305 條之恐嚇罪，所稱以加害生命、身體、自由、
    名譽、財產之事，恐嚇他人者，係指以使人生畏怖心為目的
    ，而通知將加惡害之旨於被害人而言；至於危害通知之方法
    ，亦無限制，無論明示之言語﹑文字﹑動作或暗示暗示其如
    不從將加危害，苟已足使對方理解其意義之所在，並足以影
    響其意思之決定與行動自由者均屬之，應本於社會客觀經驗
    法則以為判斷（最高法院81年度台上字第867號、75 年度台
    上字第2047號、73年度台上字第1933號判決意旨可資參照）
    。查，證人戊○○、丙○○、丁○○於本院審理時均具結證
    稱：聽到被告2 人上開言語，會感到害怕等語（見本院易字
    卷第54、73、88頁），是上開證人等在自行經營之車行內，
    聽聞被告乙○○、甲○○之該等言論，客觀上已足使一般人
    認為被告乙○○、甲○○會循此手段促使償債。從而，告訴
    人戊○○、丙○○及證人丁○○主觀上均認該等恐嚇之言語
    有足生危害於本人及其家人安全，因而心生畏懼，應可採信
    。
  (四)次按民法第151 條明定：「為保護自己權利，對於他人之自
    由或財產施以拘束、押收或毀損者，不負損害賠償之責。但
    以不及受法院或其他有關機關援助，並非於其時為之，則請
    求權不得實行或其實行顯有困難者為限」，是縱被告乙○○
    對告訴人戊○○有私法上債權可資行使，但債權人得以拘束
    債務人自由之自助行為，仍應以債權人無法及時循司法程序
    主張，且其債權有不得實行或實行困難之情形為限。故被告
    乙○○雖持告訴人所開立之上開支票及本院核發之支付命令
    主張其對告訴人享有100 萬元之債權，但本案既無上開合於
    自助之急迫情形，被告2 人自不得逕以欲拘束加害告訴人戊○○等自由、財產之詞，作為實行債權之手段，在此敘明。
  (五)準此，被告乙○○上開言語，確已足致戊○○及其家人心生
    畏懼，而被告甲○○就上揭事實欄一、(四)部分，亦有出言恐
    嚇之情，均甚明灼。綜上各情所述，足認被告乙○○、甲○○上開辯解，係渠等避重就輕之舉，均不足採信。是本案事
    證明確，被告2人上開犯行，均堪以認定，自應依法論科。
二、就上揭事實欄一、(一)(二)(三)部分，核被告乙○○所為，係犯刑
    法第305 條之恐嚇危害安全罪。就上揭事實欄一、(四)部分，
    核被告乙○○與甲○○之恐嚇犯行，有犯意聯絡及行為分擔
    ，均為共同正犯。被告乙○○於96年3月24日下午1時許、同
    年月26日中午12時許、同年月28日下午1 時許，均以一行為
    ，同時對丙○○、丁○○、呂芷云為恐嚇危害安全之犯行，
    及被告乙○○、甲○○於96年4月12日下午3時許，共同以一
    行為，同時對戊○○、丙○○、丁○○、呂芷云為恐嚇危害
    安全之犯行，為想像競合犯，均應從一重之恐嚇危害安全罪
    處斷。被告乙○○上開4次之恐嚇危害安全行為，犯意各別
    ，行為互殊，應予分論併罰。又被告乙○○就事實欄一、(一)
    (二)(三)部分，對呂芷云為恐嚇危害安全之犯行；被告乙○○、
    甲○○就事實欄一、(四)對呂芷云為上開犯行，起訴書雖均未
    敘及，然此部分既與本案原起訴且經本院論罪科刑部分有想
    像競合犯之裁判上一罪關係，應為原起訴之效力所及，本院
    自應併予審理。爰審酌被告乙○○、甲○○正值青壯之年，
    均無犯罪紀錄，有臺灣高等法院被告前案紀錄表1 份足徵（
    見本院易字卷第4、5頁），竟以恐嚇方式逼迫告訴人戊○○
    及其家人還債，除造成告訴人及其家人心理上恐怖畏懼外，
    更嚴重危害社會秩序，且被告2 人始終否認犯行，兼衡渠等
    犯罪動機、目的、手段等一切情狀，分別量處如主文所示之
    刑並均諭知易科罰金之折算標準。末查，中華民國九十六年
    罪犯減刑條例業於96年7月16日施行，本案被告2人所為恐嚇
    危害安全之犯罪時間均在96年4月24 日以前，均合於該條例
    第2條第1項第3 款所定之減刑要件，應依法減輕其宣告刑二
    分之一，爰分別減刑如主文所示，並均諭知易科罰金之折算
    標準，暨就被告乙○○部分，定其應執行之刑，並均諭知易
    科罰金之折算標準。
據上論斷，應依刑事訴訟法第299條第1項前段，刑法第28條、第
305條、第41條第1項前段，刑法施行法第1條第1項、第2 項前段
，中華民國九十六年罪犯減刑條例第2條第1項第3款、第7條、第
9條，判決如主文。
本案經檢察官黃珮如到庭執行職務。
中    華    民    國    97    年    11    月    26    日
                  刑事第十一庭  審判長法  官 蔡榮澤
                                      法  官 紀凱峰
                                      法  官 汪曉君
上正本證明與原本無異。
如不服本判決，應於收受送達後10日內向本院提出上訴書狀（應
敘述具體理由並附繕本）。
上訴書狀如未敘述理由，應於上訴期間屆滿後20日內補提理由書
於本院。
                                      書記官  林怡君
中    華    民    國    97    年    12    月    5     日
附錄論罪科刑依據之法條：
中華民國刑法第305條
（恐嚇危害安全罪）
以加害生命、身體、自由、名譽、財產之事，恐嚇他人致生危害
於安全者，處2 年以下有期徒刑、拘役或3 百元以下罰金。


司法院資訊處製作；財團法人民間司法改革基金會備份。
